【裁判字號】    99,簡,23
【裁判日期】    991123
【裁判案由】    返還租賃物等
【裁判全文】
臺灣臺中地方法院民事判決  99年度簡字第23號
原      告  實固股份有限公司
法定代理人  施龍井
訴訟代理人  尤國煌
被      告  吳裕清即寶來工程行
上列當事人間返還租賃物等事件，本院於民國99年11月9日言詞
辯論終結，判決如下：
    主  文
被告應給付原告新台幣玖萬參仟壹佰玖拾參元及自民國九十九年
十月二十四日起至清償日止，按年息百分之五計算之利息。
被告應返還原告如附表所示之租賃物，如不能返還租賃物時，應
給付原告新台幣捌拾萬肆仟捌佰捌拾玖元。
訴訟費用由被告負擔。
本判決得假執行。
    事實及理由
一、按訴狀送達後，原告不得將原訴變更或追加他訴。但有下列
    各款情形之一者，不在此限：二、請求之基礎事實同一者。
    三、擴張或減縮應受判決事項之聲明者，民事訴訟法第255
    條第1項第2、3款分別定有明文。原告提起本件民事訴訟，
    就其訴之聲明第1項原依租約之法律關係，聲明為「被告應
    給付原告新台幣（下同）120,444元及自起訴狀繕本送達翌
    日起至清償日止，按年息5%計算之利息」，嗣於訴狀送達被
    告後，於民國99年11月9日言詞辯論期日，就其訴之聲明第1
    項變更為在租賃期間依租賃契約法律關係請求，租約期滿依
    不當得利及侵權行為法律關係請求相當於租金損害賠償，並
    就自99年1月17日起至99年2月16日止，依租賃契約法律關係
    請求1個月租金20,644元，加計租金總額30%之賠償金6,193
    元，再加計3%逾期賠償金619元，合計27,456元，自99年2月
    17日起至99年6月16日止依不當得利及侵權行為法律關係，
    請求相當於租金之損害賠償合計82,576元，再扣除被告已支
    付之押金16,839元，共計請求93,193元，並就其訴之聲明第
    1項聲明為「被告應給付原告93,193元及自起訴狀繕本送達
    翌日起至清償日止，按年息5%計算之利息」。因所謂請求之
    基礎事實同一，係指變更或追加之訴與原訴之原因事實，有
    其社會事實上之共通性及關聯性，而就原請求所主張之事實
    及證據資料，於變更或追加之訴得加以利用，且無害於他造
    當事人程序權之保障，俾符訴訟經濟者稱之。原告追加依不
    當得利及侵權行為法律關係，請求相當於租金之損害賠償，
    核其追加之訴與原訴之原因事實，有其社會事實上之共通性
    及關聯性，而就原請求所主張之事實及證據資料，於追加之
    訴並得加以利用，且無害於被告程序權之保障，並符訴訟經
    濟，亦不甚礙被告之防禦及訴訟之終結，核屬請求之基礎事
    實同一，原告就上開金額之請求並核乃屬減縮應受判決事項
    之聲明。原告上開追加及減縮，核與民事訴訟法第255條第1
    項第2、3款之規定相符，應予准許，合先敘明。再按民事訴
    訟法第427條下列各款訴訟，不問其標的金額或價額一律適
    用簡易程序︰九、因動產租賃或使用借貸關係所生之爭執涉
    訟者，民事訴訟法第427條第2項第9款亦有明文。本件係因
    動產租賃關係所生之爭執涉訟，依民事訴訟法第427條第2項
    第9款之規定，即應適用簡易程序，亦先敘明。
二、原告主張：被告於98年11月13日向原告租賃如附表所示之建
    築設備，用於台北貢寮核四廠支撐工程。租賃期間自出貨日
    起算，計3個月。被告於同年11月16日交付押金16,839元，
    原告於同年11月17日出貨。依兩造租賃契約第3條、第12條
    、第21條、第22條，就租賃關係所生之租金計算、租賃物毀
    損及違約之損害賠償事項約定如下：「租金計算方式：自租
    賃物離開出租人倉庫起至租賃物在良好情況下送回出租人倉
    庫為止，以實際租用天數計算，月租金除以30天為日租金。
    返還之租賃物如有短少或損壞之情形，承租人於全數返還或
    依本合約第12條約定賠償前，仍應照付租金。」、「租賃物
    如有遺失或損壞者，承租人需依出租人所定售價賠償之，若
    損壞程度有爭議時由雙方會議認定之。」、「有下列情形之
    一者視同承租人違約：1.出租人依本合約約定請款後，承租
    人未依約付款遲延達15日，經出租人通知後5日內仍未能付
    款時(但若出租人違約，則不在此限)。.........」、「承
    租人如有違反本合約，應賠償出租人之實際損害與損失，及
    相當於租金總額30%之懲罰性損害賠償金，出租人得逕行沒
    收押金或預付款以抵償損害賠償金額並提示保證票據請求兌
    現；押金不足部分及逾期租金，承租人同意另行支付出租人
    每月3%之逾期賠償金。但若出租人違約，承租人有權停止出
    租人之本期計價。」本件租金給付係每月20日請款，月底前
    以即期票支付，原告依約開立發票向被告進行請款作業，然
    被告之租金自99年1月起即未為給付。就自99年1月17日起至
    99年2月16日止，依租賃契約法律關係請求1個月租金20,644
    元，加計租金總額30%之賠償金6,193元，再加計3%逾期賠償
    金619元，合計27,456元。自99年2月17日起至99年6月16日
    止依不當得利及侵權行為法律關係，請求相當於租金之損害
    賠償合計82,576元。再扣除被告已支付之押金16,839元，共
    計請求93,193元。並依兩造租賃契約第17條之約定，請求被
    告返還租賃物，如不能返還，應以市價賠償原告。並聲明：
    (一)、被告應給付原告93,193元及自起訴狀繕本送達翌日起至
    清償日止，按年息5%計算之利息；(二)、被告應返還原告如附
    表所示之租賃物，如不能返還租賃物時，應給付原告804,88
    9元。
三、被告未於言詞辯論期日到場，亦未提出書狀作何聲明或陳述
    ，核無民事訴訟法第386條各款所列情形，爰依原告之聲請
    ，由其一造辯論而為判決。
四、得心證之理由：
(一)本件被告住所雖非位於本院轄區，惟兩造就本事件合意以本
    院為第一審管轄法院，有原告提出之租賃合約書為證，依民
    事訴訟法第24條第1項之規定，本院就本事件即有管轄權，
    合併敘明。
(二)原告主張之上開事實，已據其提出上開租賃合約書，及附表
    、送貨單、統一發票及請款明細表為證，被告對於原告主張
    之事實，已於相當時期受合法之通知，而於言詞辯論期日不
    到場，亦未提出準備書狀爭執，依民事訴訟法第280條第3項
    準用第1項之規定，視同自認，自堪認原告之主張為真實。
    經查：
１、按承租人於租賃關係終止後，應返還租賃物，民法第455條
    前段亦有明文。再兩造並於租賃契約第12條、第17條分別約
    定：「租賃物如有遺失或損壞者，承租人需依出租人所定售
    價賠償之，若損壞程度有爭議時由雙方會議認定之」；「承
    租人應以出租人所交付之租賃物返還出租人」。兩造租賃期
    間自出貨日起算，計3個月，即自98年11月17日起至99年2月
    16日止。系爭租約業已因租期屆滿而終止。原告依兩造契約
    第17條約定，請求被告返還系爭租賃物，合於民法第455條
    前段之規定，為有理由。原告並請求被告如不能返還租賃物
    時，應給付原告804,889元，亦與兩造契約第12條之約定相
    符，亦有理由。
２、兩造租約約定每月租金為20,644元，並約定承租人如有違反
    合約，應賠償出租人相當於租金總額30%之懲罰性損害賠償
    金，逾期租金，承租人同意另行支付出租人每月3%之逾期賠
    償金。被告自租約終止後繼續無權占有系爭房屋，而受有利
    益，並致原告受有損害，侵害原告所有權。原告就自99年1
    月17日起至99年2月16日止，依租賃契約法律關係請求1個月
    租金20,644元，加計租金總額30%之賠償金6,193元，再加計
    3%逾期賠償金619元，合計27,456元，自99年2月17日起至99
    年6月16日止依不當得利及侵權行為法律關係，請求相當於
    租金之損害賠償合計82,576元，再扣除被告已支付之押金16
    ,839元，共計請求93,193元，亦有理由。
３、綜上所述，原告依租賃契約法律關係、不當得利及侵權行為
    法律關係，請求被告給付93,193元，並依租賃契約法律關係
    ，請求被告返還租賃物，如不能返還，應以市價賠償原告，
    請求：(一)、被告應給付原告93,193元及自起訴狀繕本送達翌
    日即99年10月24日起至清償日止，按年息5%計算之利息；(二)
    、被告應返還原告如附表所示之租賃物，如不能返還租賃物
    時，應給付原告804,889元，均有理由，均應准許。本件係
    就民事訴訟法第427條第2項訴訟適用簡易程序所為被告敗訴
    之判決，爰依職權宣告假執行。
五、訴訟費用負擔之依據：民事訴訟法第78條。
中    華    民    國    99    年    11    月    23    日
                  民事第二庭    法  官  陳秋月
正本係照原本作成。
如對本判決上訴，須於判決送達後20日內向本院提出上訴狀。如
委任律師提起上訴者，應一併繳納上訴審裁判費。
中    華    民    國    99    年    11    月    23    日
                                書記官  楊金池
附表：
┌──┬─────┬─────────┬──┬──┬────┬─────┬─────┐
│項次│品名      │規格              │單位│售價│實際數量│月租金(新 │總售價(新 │
│    │          │                  │    │    │        │臺幣：元) │臺幣：元  │
├──┼─────┼─────────┼──┼──┼────┼─────┼─────┤
│ 1  │主架      │φ48.5mm 1.5m     │ 支 │ 499│      58│       696│   28,942 │
├──┼─────┼─────────┼──┼──┼────┼─────┼─────┤
│ 2  │主架      │φ48.5mm 2.0m     │ 支 │ 650│     232│     3,712│  150,800 │
├──┼─────┼─────────┼──┼──┼────┼─────┼─────┤
│ 3  │橫桿      │φ42.4mm 1.2m     │ 支 │ 205│     165│       825│   33,825 │
├──┼─────┼─────────┼──┼──┼────┼─────┼─────┤
│ 4  │橫桿      │φ42.4mm 1.8m     │ 支 │ 319│     754│     6,032│  240,526 │
├──┼─────┼─────────┼──┼──┼────┼─────┼─────┤
│ 5  │斜桿      │φ42.4mm 1.2x2.0m │ 支 │ 448│       8│        88│    3,584 │
├──┼─────┼─────────┼──┼──┼────┼─────┼─────┤
│ 6  │斜桿      │φ42.4mm 1.8x2.0m │ 支 │ 488│      28│       336│   13,664 │
├──┼─────┼─────────┼──┼──┼────┼─────┼─────┤
│ 7  │調整座    │φ38.5x60mml      │ 座 │ 268│     108│       756│   28,944 │
├──┼─────┼─────────┼──┼──┼────┼─────┼─────┤
│ 8  │工作爬梯  │H:1.8m x W:2.0m   │ 座 │4,80│      12│     1,440│   57,600 │
│    │          │                  │    │0   │        │          │          │
├──┼─────┼─────────┼──┼──┼────┼─────┼─────┤
│ 9  │腳踏板    │260x1800mm        │ 片 │ 673│     308│     5,544│  207,284 │
├──┼─────┼─────────┼──┼──┼────┼─────┼─────┤
│10  │哲管SL-37S│                  │ 支 │   6│     232│       232│    1,392 │
├──┼─────┴─────────┴──┴──┴────┼─────┼─────┤
│總計│                                                    │   19,661 │  766,561 │
│    │                                                    │    (未稅)│    (未稅)│
│    │                                                    │   20,644 │  804,889 │
│    │                                                    │    (含稅)│    (含稅)│
└──┴──────────────────────────┴─────┴─────┘

司法院資訊處製作；財團法人民間司法改革基金會備份。
